臺灣臺中地方法院刑事判決　　　　　　　94年度訴字第3359號
公　訴　人　台灣台中地方法院檢察署檢察官
被　　　告　甲○○
選任辯護人　余銀德律師
上列被告因偽造文書等案件，經檢察官提起公訴（94年度偵字第
14760號），本院判決如下：
    主  文
甲○○連續行使偽造私文書，足以生損害於他人，處有期徒刑陸
月，如易科罰金，以佰元折算壹日。附表1編號、所示之
信用卡張、附表1編號至所示之署押、指印，及附表3所示
各特約商店信用卡消費簽帳單上偽造之「丙○○」署押，均沒收
。
    犯罪事實
一、甲○○與丙○○係朋友關係，明知其未得丙○○之同意及授
    權，竟基於行使偽造私文書及意圖為自己不法所有之概括犯
    意，先以不詳方式取得丙○○之身分證件後，自民國94年初
    某日起，在不詳地點，冒用丙○○之名義，在玉山銀行及花
    旗銀行信用卡申請書上，偽簽「丙○○」署押各一枚，偽造
    各該信用卡申請書，持向玉山銀行及花旗銀行申請信用卡，
    使玉山銀行及花旗銀行均誤以為係丙○○本人所申請，而分
    別發給卡號0000000000000000號、0000000000000000號（玉
    山銀行核發2張信用卡）及卡號0000000000000000號（花旗
    銀行核發1張信用卡）之信用卡共3張。甲○○復於94年年初
    某日，在其位於台中縣烏日鄉○○街16巷32號住處，收取中
    國信託商業銀行（下稱中國信託）寄發予丙○○之信用卡（
    卡號：0000000000000000號，係因丙○○唯恐其妻得知其申
    辦中國信託信用卡，乃與甲○○約定銀行核卡後，將信用卡
    寄交甲○○上開住處，由甲○○收受取用）。甲○○取得上
    開丙○○名義之信用卡後，即在各該信用卡背面持卡人簽名
    處偽簽「丙○○」之署押，完成不實之準私文書後，持中國
    信託之信用卡先後於94年3月1日、同年月2日、同年月4日，
    連續3次向台北富邦銀行及台灣企銀烏日分行之自動付款設
    備，以插入該非法取得信用卡使用之不正方法，預借現金，
    而由上開自動付款設備取得現金新台幣（下同）共計2萬6千
    5百元（詳見附表2）；再於附表3所示之各該時間，持各該
    信用卡，向如附表3所示特約商店刷卡消費或取得服務，並
    在附表3所示之特約商店信用卡消費簽帳單上偽簽「丙○○
    」之署押，假冒丙○○之名義偽造信用卡消費簽帳單之私文
    書後，再將信用卡消費簽帳單交付特約商店，行使偽造之私
    文書，使各該特約商店陷於錯誤，交付各信用卡消費簽帳單
    所示金額之商品或服務，共計詐得8萬7千4百零9元之財物及
    服務，足以生損害於丙○○本人、附表3所示之各特約商店
    ，及玉山銀行、花旗銀行、中國信託等金融機構對於信用卡
    管理之正確性。
二、甲○○復承前意圖為自己不法所有之犯意，於取得上開花旗
    銀行信用卡後，以丙○○名義向花旗銀行申請10萬元之「即
    利金」小額貸款，使花旗銀行陷於錯誤，誤以為係丙○○本
    人申請，於94年2月22日將10萬元匯入丙○○名義之台中商
    業銀行（原台中區中小企業銀行）大慶分行000000000000號
    帳戶中，甲○○再向丙○○佯稱：「我向友人借款，需要借
    用帳戶」，丙○○乃不疑有他，於同日15時4分許，隨同甲
    ○○至台中商業銀行大慶分行自動提款設備提領上開款項後
    ，旋遭甲○○取走。
三、甲○○於94年3月7日22時40分許，駕駛車號QK-8620號自小
    客車，行經台中市○○路與柳川西路口時，因酒後駕車，惟
    恐受罰，為掩飾其犯行，竟承前開行使偽造私文書之犯意，
    冒用「丙○○」之名義，在台中市警察局查獲警員據以製發
    之臺中市警察局中市警交字第GC0000000號舉發違反道路交
    通管理事件通知單及酒精濃度測試紀錄表上，偽簽「丙○○
    」之署押共5枚（其中舉發違反道路交通管理事件通知單為
    一式四聯，以複寫方式製作，故移送聯、迴覆聯、存根聯均
    有「丙○○」之署押，一共4枚；酒精濃度測試紀錄表上有1
    枚署押），並在酒精濃度測試紀錄表上按捺「丙○○」之指
    印1枚，表示係由丙○○收受該通知單及酒精濃度測試紀錄
    表，而偽造具有收據性質之私文書，並持以交還予警員以為
    行使，足以生損害於丙○○及警察、監理機關對交通違規案
    件管理之正確性。
四、案經丙○○訴由台中市警察局第三分局報請台灣台中地方法
    院檢察署檢察官偵查起訴。
    理  由
一、上開犯罪事實業據被告甲○○於本院審理時坦承不諱，核與
    告訴人丙○○所指訴之情節相符，並有花旗銀行信用卡申請
    書影本、郵局投遞簽收清單、台中商業銀行大慶分行000000
    000000號帳戶存摺影本、帳戶存款明細、花旗銀行月結對帳
    單、花旗銀行即利金確認函、玉山銀行全國電子家電保姆聯
    名信用卡申請書、中國信託銀行信用卡申請書、中國信託銀
    行信用卡冒用明細表、玉山銀行信用卡冒用明細表、香港商
    香港上海匯豐銀行94年12月22日函、交通部公路總局台中區
    監理所94年12月23日中監自字第0940091223號函及所附違反
    道路交通事件裁決書、台中市警察局中市警交字第GC000000
    0號舉發違反道路交通管理事件通知單、酒精濃度測試紀錄
    表、中國信託銀行回函、花旗銀行94年12月27日傳真函、自
    自動付款設備領取即利金之翻拍照片2張等在卷可資佐證，
    足認被告自白應與事實相符，堪予採信。至被告之辯護人為
    被告辯稱：「銀行開戶一定需有身分證正本，且需本人到場
    ，被告並無告訴人之身分證件，且即利金是被告與告訴人一
    同領取，可見兩人間已有默契；告訴人係因外遇遭其妻封鎖
    經濟，始將其自行申請之信用卡寄至被告家中」云云，然被
    告冒丙○○名義申辦之花旗銀行信用卡，並非在銀行內開戶
    辦理，而是以他銀行核發之信用卡申請（即以卡辦卡），有
    花旗銀行上開傳真函在卷可參，是無須申請人親自到場辦理
    ；再者，被告自承花旗銀行及玉山銀行之信用卡申請書，以
    及如附表3所示之各該消費簽單均由其簽名（本院卷第18頁
    ），若告訴人果因家庭因素，不希望其妻知悉其在外簽帳消
    費狀況，只需將每期信用卡帳單寄交被告住處即可，實無需
    由被告代簽信用卡申請書，更於每次消費時，由被告代簽簽
    帳單，是辯護人為被告所辯，實與常情不符，不足採信。本
    件事證已臻明確，被告犯行洵堪認定。
二、按信用卡依其電磁紀錄經機器處理後所顯示之符號，足以表
    示發卡銀行依發卡序號供給信用予持卡人用意之證明，依刑
    法第220條第2項之規定，信用卡具有準私文書之性質。又在
    信用卡背面持卡人簽名處簽名，依特約係表示確認該信用卡
    之持卡人究為何人，與該信用卡上所載錄之持卡人相關電磁
    資料相配合，具有表示信用卡之簽名者於信用卡有效期間內
    ，有權使用該信用卡之辨識及證明之意思表示，故為依特約
    表示一定用意之證明，是若行為人在他人已偽造完成之信用
    卡背面偽造簽名，依刑法第220條第1項規定應屬偽造準私文
    書。再按，持卡人在信用卡簽帳單上之客戶簽名欄簽名後交
    還特約商店，係表示持卡人確認簽帳單上記載之交易標的及
    金額並表示負責，及向發卡銀行請求撥付消費款項予特約商
    店之意，是該簽帳單含有收據及請款單之性質，屬刑法第21
    0條之私文書。是核被告所為，係犯刑法第216條、第210條
    行使偽造私文書罪（在各該簽帳單、舉發違反道路交通管理
    事件通知單及酒精濃度測試單上偽簽「丙○○」署押之行為
    ）、同法第216條、第220條第1項、第210條行使偽造準私文
    書罪（在信用卡背面偽造「丙○○」署押後持以盜刷之行為
    ）、同法第339條第1項詐欺取財罪（詐得即利金10萬及各該
    刷卡所得商品部分）、同條第2項之詐欺得利罪（詐得商業
    服務部分，附表3編號2-3、8 -11、15-18、20-22等）及同
    法第339條之2第1項之利用自動付款設備詐欺取財罪（預借
    現金部分，如附表2）。被告多次偽造「丙○○」簽名之行
    為，乃分屬偽造私文書及準私文書之部分行為，均不另論罪
    ；且其偽造私文書及準私文書之行為，應為其後持以行使之
    行為所吸收，亦不另論罪。又被告多次行使偽造私文書、行
    使偽造準私文書、詐欺取財、詐欺得利及由自動付款設備取
    得他人之物等行為，均時間緊接，所犯構成要件相同，顯係
    基於概括之犯意反覆所為，均為連續犯，爰均依刑法第56條
    之規定以一罪論，並加重其刑。再被告所為上開各罪間，顯
    有方法、結果之牽連關係，為牽連犯，應從一重之刑法第
    216 條、第210條之行使偽造私文書罪處斷。又公訴意旨雖
    論及被告冒丙○○名義申請花旗銀行信用卡及盜刷信用卡、
    騙取即利金之犯行，惟其餘如犯罪事實欄所述之偽造文書及
    詐欺行為，與已起訴部分具有連續犯之裁判上一罪關係，本
    院自應併予審理。爰審酌被告為貪圖小利、利用友人之信用
    資料、意圖不勞而獲，連續以詐騙及行使偽造私文書之手段
    ，獲取他人財物，對告訴人造成莫大之困擾，但其犯罪手段
    尚屬平和，且犯罪後坦認罪行，頗具悔意，惟迄今仍未與告
    訴人丙○○達成民事和解，取得諒解，亦仍未繳清前開所有
    之盜領及盜刷簽帳款等一切情狀，量處如主文所示之刑，並
    諭知易科罰金之折算標準，以資懲儆。
三、附表1編號、所示之信用卡，均為被告向發卡銀行詐欺
    所得，屬因犯罪所得之物，且屬被告所有，爰依刑法第38條
    第1項第3款之規定，宣告沒收之（各該信用卡背面偽造之「
    丙○○」之署押，因信用卡已沒收，無須再諭知沒收）。附
    表1編號所示之中國信託銀行信用卡1張，雖為被告供犯罪
    所用之物，但非屬被告所有（蓋因係告訴人丙○○自行申請
    ，當為丙○○所有之物），爰不依法併予宣告沒收之，僅就
    背面被告偽造之「丙○○」署押1枚，依刑法第219條之規定
    ，宣告沒收。另附表1編號、、、附表3所示各特約商
    店信用卡消費簽帳單上偽造之「丙○○」署押，依刑法第21
    9條規定，不問屬於犯人與否，均應依法併予宣告沒收之。
據上論斷，應依刑事訴訟法第299條第1項前段，刑法第56條、第
216條、第210條、第220條第1項、第339條第1項、第2項、第339
條之2第1項、第55條、第41條第1項前段、第38條第1項第3款、
第219條、罰金罰鍰提高標準條例第1條前段、第2條，判決如主
文。
本案經檢察官乙○○到庭執行職務。
中　　華　　民　　國　　94　　年　　12　　月　　30　　日
                    刑事第二庭  審判長法  官 蔡名曜
                                      法  官 林金灶
                                      法  官 陳姵君
上正本證明與原本無異。
如不服本判決，應於送達後十日內向本院提出上訴狀（須附繕
本），上訴於台灣高等法院台中分院。
                                      書記官 劉文永
中　　華　　民　　國　　94　　年　　12　　月　　30　　日
【附錄論罪科刑法條】
中華民國刑法第210條
偽造、變造私文書，足以生損害於公眾或他人者，處五年以下有
期徒刑。
中華民國刑法第216條
行使第210條至第215條之文書者，依偽造、變造文書或登載不實
事項或使登載不實事項之規定處斷。
【附表1】：
玉山銀行信用卡貳張（卡號：0000000000000000號及00000000
  00000000號）。
花旗銀行信用卡壹張（卡號：0000000000000000號）。
玉山銀行信用卡申請書上偽造之「丙○○」署押貳枚。
花旗銀行信用卡申請書上偽造之「丙○○ 」署押壹枚。
中國信託商業銀行信用卡（卡號：0000000000000000號）背面
偽造之「丙○○」署押壹枚。
94年3月7日台中市警察局舉發違反道路交通管理事件通知單上
  「丙○○」署押肆枚（一式四聯）及酒精濃度測試單上「丙○
  ○」署押及指印各壹枚。
【附表2】：
┌──┬───┬───┬───────┬─────────┐
│編號│時間  │ 金額 │ 使用之ATM    │ 用卡發卡銀行/卡號│
├──┼───┼───┼───────┼─────────┤
│1   │94.3.1│20000 │ 台北富邦商業 │中國信託銀行      │
│    │      │元    │ 銀行ATM      │0000000000000000  │
├──┼───┼───┼───────┼─────────┤
│2   │94.3.2│5000元│台灣企銀烏日分│中國信託銀行      │
│    │      │      │行ATM         │0000000000000000  │
├──┼───┼───┼───────┼─────────┤
│3   │94.3.4│1500元│台灣企銀烏日分│中國信託銀行      │
│    │      │      │行ATM         │0000000000000000  │
├──┴───┴───┴───────┴─────────┤
│           共26500元                                    │
└────────────────────────────┘
